臺灣雲林地方法院民事判決
110年度婚字第84號
原      告  乙○○
訴訟代理人  林柏劭律師
被      告  丁○○
特別代理人  戊○○
被      告  丙○○
特別代理人  甲○○
上列當事人間請求確認離婚無效事件，本院於中華民國111年2月
24日言詞辯論終結，判決如下：
    主  文
原告之訴駁回。
訴訟費用由原告負擔。
    理  由
一、原告主張：原告與訴外人洪啟三（民國109年3月26日歿）於
    92年10月7日結婚，嗣因訴外人洪啟三外遇、負債累累等因
    素，訴外人洪啟三遂於106年1月間擬妥離婚協議書，要求原
    告簽名，原告拗不過訴外人洪啟三之請求，遂於其上簽名蓋
    章，原告與訴外人洪啟三並於106年1月6日辦理離婚登記，
    然實則訴外人洪啟三從未與原告討論離婚協議書上之內容，
    原告在離婚協議書上簽名之時，訴外人洪啟三、證人戊○○、
    甲○○均早已在離婚協議書上簽名蓋章，證人戊○○、甲○○雖為
    原告與訴外人洪啟三之共同友人，惟證人戊○○、甲○○均未在
    場見聞原告與訴外人洪啟三之離婚真意，嗣訴外人洪啟三於
    109年3月26日死亡後，原告於110年2月農曆過年期間遇到證
    人戊○○、甲○○時，渠等均稱不知有原告與訴外人洪啟三之離
    婚協議書，顯見渠等均未與聞原告與訴外人洪啟三之離婚協
    議，原告與訴外人洪啟三之離婚無效，原告於訴外人洪啟三
    死亡之時仍為其配偶等語，並聲明：確認原告與訴外人丁○○
    於106年1月6日之離婚無效（確認原告與被告之父親丁○○於1
    06年1月6日至109年3月26日間婚姻關係存在）。
二、被告均以：同意原告之主張等語。
三、按確認婚姻無效、婚姻關係存在或不存在事件，為家事事件
    法第3條第1項第1款所定甲類家事訴訟事件，而依同法第39
    條第1項規定，家事事件法第3條所定甲類家事訴訟事件，由
    訟爭身分關係當事人之一方提起者，除別有規定外，應以他
    方為被告。是夫或妻一方死亡時，家事事件法並未特別規定
    生存之一方，得以死亡之夫或妻之繼承人為被告提起確認婚
    姻關係存在或不存在（離婚無效）訴訟，是此等訴訟由夫或
    妻起訴者，僅得以其配偶為被告，若夫妻之一方死亡，即不
    得由他方提起此種確認之訴，否則，其當事人之適格即有欠
    缺，此亦有最高法院98年度台上字第374號判決意旨可資參
    照。
四、經查，原告雖主張其與訴外人洪啟三於106年1月6日之離婚
    ，不合離婚要件而無效，故請求確認原告與訴外人洪啟三於
    106年1月6日之離婚無效（確認原告與被告之父親丁○○於106
    年1月6日至109年3月26日間婚姻關係存在）云云，惟依前揭
    規定及說明，此種訴訟應以配偶為被告，然訴外人洪啟三業
    於109年3月26日死亡，有其除戶戶籍謄本在卷可憑，原告即
    無從再起訴請求確認其與訴外人洪啟三間婚姻關係存在或離
    婚無效，本件原告以訴外人洪啟三之繼承人丙○○、乙○○為被
    告提起本訴，其當事人之適格顯有欠缺，從而，本件原告之
    訴，為無理由，應予駁回。
五、依家事事件法第51條，民事訴訟法第78條，判決如主文。
中    華    民    國    111    年    3    月    30    日
                  家事法庭  法  官   楊皓潔
以上正本係照原本作成。
如對本判決上訴，須於判決送達後20日之不變期間內，向本院提
出上訴狀（須附繕本並繳納上訴費用）。
中　　華　　民　　國　　111 　年　　3 　　月　　30　　日
                            書記官   鄭國銘